臺灣宜蘭地方法院刑事判決　　　　　　　 100年度易字第44號
公　訴　人　臺灣宜蘭地方法院檢察署檢察官
被　　　告　黃志騏
　　　　　　禹治成
　　　　　　林中庸
上列被告等因傷害等案件，經檢察官提起公訴（99年度偵字第45
87號），本院判決如下：
    主  文
禹治成犯傷害罪，處拘役參拾日，如易科罰金，以新臺幣壹仟元
折算壹日；又共同犯傷害罪，處拘役伍拾日，如易科罰金，以新
臺幣壹仟元折算壹日。應執行拘役柒拾日，如易科罰金，以新臺
幣壹仟元折算壹日。
林中庸共同犯傷害罪，累犯，處拘役伍拾玖日，如易科罰金，以
新臺幣壹仟元折算壹日。
黃志騏共同犯傷害罪，處拘役伍拾日，如易科罰金，以新臺幣壹
仟元折算壹日。
黃志騏被訴強制罪部分，無罪。
    犯罪事實
壹、林中庸前因公共危險等案件，經本院於民國85年4月16日以8
    5年度訴字第6號判處有期徒刑4年6月確定，於94年9月17日
    執行完畢。
貳、緣黃志騏為宜蘭縣雪隧計程車共乘互助協會理事長，禹治成
    係在宜蘭縣宜蘭市○○路190號宜蘭轉運站擔任排班之計程
    車司機，於99年4月25日14時許在宜蘭轉運站，黃志騏見孫
    麗仙在該處以新臺幣（下同）100元之價格招攬客人，便走
    至孫麗仙面前，要求孫麗仙不要用100元的價格攬客，孫麗
    仙不同意，黃志騏站在孫麗仙前方，並對孫麗仙稱：「大家
    都不要載」之語。禹治成竟基於傷害之犯意，自孫麗仙後方
    毆打孫麗仙頭部，致孫麗仙倒地，並因此受有右膝擦挫傷5
    公分×5公分、左小指擦挫傷2公分×1公分及左膝挫傷瘀血3
    公分×3公分等傷害。此時孫麗仙之子王笙安見狀，乃上前
    將禹治成推開，禹治成、林中庸及黃志騏竟共同基於傷害之
    犯意聯絡，徒手毆打王笙安，致王笙安受有右臉頰包括眼眶
    瘀血10公分×5公分、鼻骨骨折、左鼻孔流血、右眼結膜出
    血0.5公分×0.5公分及右頸部淺挫傷1公分×1公分等傷害。
參、案經孫麗仙、王笙安訴由宜蘭縣政府警察局宜蘭分局報告臺
    灣宜蘭地方法院檢察署檢察官偵查起訴。
    理  由
壹、證據能力部分：本件被告之供述及被告以外之人於審判外之
    陳述暨相關筆錄、書證（以下所引據者），檢察官、被告均
    未於本案言詞辯論終結前聲明異議。本院審酌該等陳述、筆
    錄、書證作成時之情況，亦無何等違背刑事訴訟程序或顯不
    可信之情形，倘以之作為本案認定犯罪事實之基礎，尚屬適
    當，爰依刑事訴訟法第159條第1項、第159條之5等規定，認
    均具有證據能力，合先敘明。
貳、實體部分：
一、有罪部分：
  (一)訊據被告禹治成坦承傷害告訴人孫麗仙及王笙安犯行，另被
    告黃志騏則坦承於99年4月25日14時許，在宜蘭轉運站內，
    要求孫麗仙不要用100元的價格攬客之事實。惟被告黃志騏
    矢口否認傷害罪等犯行，辯稱：其要求孫麗仙不要以100元
    攬客後，即行離開，並未阻止孫麗仙離去。又遭孫麗仙拒絕
    幾秒後，便看到告訴人王笙安衝到宜蘭轉運站裡面。回頭看
    時，即見告訴人王笙安與被告禹治成拉扯，其便前去勸架，
    並未傷害王笙安云云。訊據被告林中庸矢口否認傷害犯行，
    先辯稱：當天因載朋友去宜蘭轉運站搭車，適被告禹治成與
    告訴人王笙安在該拉扯，剛好碰撞到伊，伊乃以左手甩開禹
    治成及王笙安，即離開該處，並未傷害王笙安云云；於勘驗
    錄影紀錄後，則辯稱：因被告禹治成與證人王笙安爭吵時撞
    到伊，伊便往前傾，才伸出手。當時伊係在勸架，所以手有
    揮動云云。經查：
  1.告訴人孫麗仙如何遭被告禹治成傷害之事實，業據被告禹治
    成坦承不諱，且經告訴人孫麗仙於警、偵訊中指訴歷歷外，
    其於審理中復證稱：「…被告黃志騏拿手機擋在我前方，拿
    手機揮舞一下，不是要打我，他說「大家都不要載」，後來
    同一時間我就被打了一下，我頭暈了，我就跪在地上…」，
    「（問：當時是何人打妳，以致妳倒趴在地上？）被告禹治
    成」等語（詳本院卷第41、42頁），核與證人即告訴人王笙
    安於審理中證稱：「（問：有無看到證人孫麗仙被何人打？
    ）被告禹治成，他用右手徒手打證人孫麗仙的後腦勺，我母
    親就倒在地上了」等語（詳本院卷第53頁）相符。而告訴人
    孫麗仙受有右膝擦挫傷5公分×5公分、左小指擦挫傷2公分
    ×1公分及左膝挫傷瘀血3公分×3公分等傷害之事實，有國
    立陽明大學附設醫院驗傷診斷書存卷可稽（詳警卷第19頁）
    ，被告禹治成傷害告訴人孫麗仙之犯行，應可認定。
  2.依監視錄影紀錄所示：「王笙安與被告禹治成（白色服裝）
    面對面、互相拉扯推擠，被告林中庸從後方、邊跑邊舉手揮
    拳追打王笙安，孫麗仙自後方拉住被告林中庸，隨後眾人互
    相拉扯推擠成一團，其中追打的鏡頭被柱子擋住，之後畫面
    顯示證人王笙安被推倒、四肢著地，證人王笙安腳呈現跪地
    狀態，旁邊分別為被告林中庸、被告黃志騏，王笙安起身後
    ，被告林中庸繼續揮拳追打王笙安，孫麗仙從後拉住被告林
    中庸，被告林中庸往前推證人孫麗仙，被告林中庸往左邊畫
    面外移動，被告禹治成乘機舉手揮拳追打王笙安，被告黃志
    騏於後方伸出手，被告黃志騏距離前開人等有一段距離，隨
    後眾人離開現場」，業據本院勘驗明確（詳本院卷第39、40
    頁），足證被告禹治成及林中庸確有毆打告訴人王笙安之事
    實。而就「追打的鏡頭被柱子擋住」時之情況，告訴人王笙
    安證稱：「被告黃志騏好像有推我，以致我跌倒了」等語（
    詳本院卷第50頁），核與證人孫麗仙於審理中證述：「後來
    於柱子那裡，我看到是被告三人打我兒子一個人」等語（詳
    本院卷第48頁）一致，此亦與勘驗內容所述：「之後畫面顯
    示證人王笙安被推倒、四肢著地，證人王笙安腳呈現跪地狀
    態，旁邊分別為被告林中庸、被告黃志騏」之情相符。若非
    被告林中庸、黃志騏來共同出手壓制告訴人王笙安，告訴人
    王笙安豈會倒地，且如被告黃志騏有勸架之意，應以積極言
    語伴以動作拉開其熟識之被告林中庸及禹治成，然依上述勘
    驗監視錄影紀錄所示，僅有告訴人孫麗仙阻擋被告林中庸攻
    擊其子，被告黃志騏並未有阻擋或拉開被告林中庸及禹治成
    等人之動作，且告訴人孫麗仙、告訴人王笙安均證稱被告黃
    志騏當時並無任何勸架行為（分詳本院卷第43頁、第50頁）
    ，是被告黃志騏所辯其係在勸架云云，委無足採。
  3.再依前述勘驗內容所載，被告林中庸確實有從後方、邊跑邊
    舉手揮拳追打王笙安。若被告林中庸只送朋友至宜蘭轉運站
    ，遭被告禹治成、告訴人王笙安爭吵時撞到，則被告林中庸
    何需加入爭吵及毆打告訴人王笙安？是被告林中庸所辯以左
    手甩開禹治成及王笙安，或係欲勸架云云，均與事實不符，
    不足採信。
  4.而告訴人王笙安受有右臉頰包括眼眶瘀血10公分×5公分、
    鼻骨骨折、左鼻孔流血、右眼結膜出血0.5公分×0.5公分及
    右頸部淺挫傷1公分×1公分等傷害之事實，有國立陽明大學
    附設醫院驗傷診斷書及照片2張附卷可佐（詳警卷第21、23
    頁）。
  5.本件係因被告黃志騏見告訴人孫麗仙以100元之價格招攬乘
    客，便走至孫麗仙面前，要求告訴人孫麗仙不要用100元的
    價格攬客，於告訴人孫麗仙不聽從後，被告禹治成即自後毆
    打孫麗仙頭部之事實，為被告黃志騏及禹治成於警、偵訊及
    審理中所承認。而告訴人王笙安見狀，乃上前將被告禹治成
    推開，而被告禹治成、林中庸及黃志騏即毆打告訴人王笙安
    ，由上過程得可知，被告3人就傷害告訴人王笙安之行為，
    應有犯意之聯絡及行為之分擔無訛。
  (二)核被告3人所為，均係犯刑法第277條第1項傷害罪。被告禹
    治成前後傷害孫麗仙、王笙安之犯行，犯意各別，行為互異
    ，應予分論併罰。又被告3人就傷害王笙安部分，有犯意聯
    絡及行為分擔，均為共同正犯。再被告林中庸前因公共危險
    等案件，經本院於85年4月16日以85年度訴字第6號判處有期
    徒刑4年6月確定，於94年9月17日執行完畢之情，有臺灣高
    等法院被告前案紀錄表1份在卷可參，其於有期徒刑執行完
    畢釋放後5年內，故意再犯本件有期徒刑以上之刑之罪，為
    累犯，應依刑法第47條第1項之規定，加重其刑。爰審酌被
    告禹治成於公共往來之宜蘭轉運站毆打告訴人孫麗仙、被告
    3人共同毆打告訴人王笙安，對社會秩序影響甚大，暨考量
    被告3人之犯罪動機、目的、手段、智識程度、告訴人2人所
    受傷害，及犯後被告禹治成坦承犯行，被告黃志騏與林中庸
    則否認犯行，且迄今均未與告訴人達成和解等一切情狀，分
    別量處如主文所示之刑，並諭知易科罰金之折算標準。並就
    被告禹治成部分，定其應執行之刑及諭知易科罰金之折算標
    準。
二、無罪部分：
  (一)公訴意旨另以被告黃志騏，於99年4月25日14時許在宜蘭轉
    運站內，見告訴人孫麗仙在該處以100元之價格招攬客人，
    便走至孫麗仙面前，要求孫麗仙不要用100元的價格攬客，
    孫麗仙不同意，黃志騏便基於以強暴、脅迫妨害人行使權利
    之犯意，站在孫麗仙前方阻擋孫麗仙離去，並對孫麗仙稱「
    大家都不要載」等語，以前開方式妨害孫麗仙行使自由移動
    、離去及自由招攬客人營利之權利，因認被告黃志騏此部分
    涉犯刑法第304條之強制罪嫌。
  (二)按犯罪事實應依證據認定之，無證據不得推定其犯罪事實；
    不能證明被告犯罪者，應諭知無罪之判決，刑事訴訟法第15
    4條第2項、第301條第1項分別定有明文。刑事訴訟法上所謂
    認定犯罪事實之證據，係指足以認定被告確有犯罪行為之積
    極證據而言，如未能發現相當證據或證據不足以證明，自不
    能以推測或擬制之方法，以為裁判基礎；又認定犯罪事實所
    憑之證據，雖不以直接證據為限，間接證據亦包括在內；然
    而無論直接或間接證據，其為訴訟上之證明，須於通常一般
    之人均不致有所懷疑，而得確信其為真實之程度者，始得據
    為有罪之認定，倘其證明尚未達到此一程度，而有合理之懷
    疑存在時，即不能為被告有罪之認定，而應諭知無罪之判決
    （最高法院29年度上字第3105號、40年度臺上字第86號、76
    年度臺上字第4986號判例要旨參照）。再按告訴人之告訴，
    係以使被告受刑事訴追為目的，是其陳述是否與事實相符，
    仍應調查其他證據以資審認；被害人之陳述如無瑕疵，且就
    其他方面調查又與事實相符，固足採為科刑之基礎，倘其陳
    述尚有瑕疵，則在未究明前，遽採為論罪科刑之根據，即難
    認為適法，最高法院亦分別著有52年台上字第1300號、61年
    台上字第3099號判例可資參照。復按刑法第304條第1項強制
    罪之構成要件，除行為人有犯罪故意外，並需採取行動，妨
    害被害人行使權利，或使被害人行無義務之事，在犯罪行為
    上，是以行為人對被害人使用武力上之強暴，或以言語、身
    體上之動作表明加害之意，而通知被害人，使被害人心生畏
    懼，為其構成要件。
  (三)公訴意旨以被告黃志騏涉犯刑法第304條第1項之強制罪嫌，
    係以被告黃志騏、禹治成、林中庸於警詢及偵查中之供述、
    告訴人孫麗仙及王笙安於警詢及偵查中之證述、監視器翻拍
    照片共36張及現場及告訴人王笙安受傷照片共4張為證。訊
    據被告黃志騏堅決否認強制罪犯行，辯稱：其要求孫麗仙不
    要以100元攬客後，經孫麗仙拒絕後，即行離開，並未阻止
    孫麗仙離去等語。
  (四)經查：
  1.告訴人孫麗仙於審理中證稱：「…當時我以100元攬客，後
    來被告黃志騏就過來我這裡，他說話很粗魯說『不要在這裡
    叫100元，都講不聽』，我回答說『你應該去跟葛瑪蘭抗議
    ，開的那麼便宜』，他後來還是繼續要我不要100元攬客，
    我後來就要離開了，我就跟客人說我們到前面的地方等車，
    請二位客人與我一起去前面等，後來被告黃志騏拿手機擋在
    我前方，拿手機揮舞一下，不是要打我，他說『大家都不要
    載』…」，「（問：當時妳有無要被告黃志騏不要擋在妳前
    面，說妳要帶客人離開等語？）我來不及說這些，他當時擋
    在我前方時，我就馬上被其他人（按指被告禹治成，詳如前
    述）打了，我被倒在地上了」等語（詳本院卷第41、42頁）
    ，依告訴人孫麗仙上開所述，被告黃志騏係持手機站在告訴
    人孫麗仙前面，將手機揮舞一下，並稱「大家都不要載」之
    語後，即遭禹治成傷害，則被告黃志騏持手機揮舞一下及稱
    「大家都不要載」之語的時間應相當短暫。且告訴人孫麗仙
    亦證稱：「（問：妳稱被告黃志騏站在妳的前面擋路，當時
    妳有無其他空間可行走、閃避？）有的，我當時還能夠從左
    、右邊閃著走」等語（詳本院卷第46、47頁），則縱告訴人
    孫麗仙所述為真，惟被告黃志騏之上開行為，並未對告訴人
    孫麗仙使用武力上之強暴；或以言語、身體上之動作表明加
    害之意，而通知孫麗仙，而使孫麗仙心生畏懼，依前揭所述
    ，並不符合刑法第304條第1項所規定強制罪之構成要件，故
    無從對被告黃志騏以強制罪之罪責相繩。
  2.又目擊證人王笙安於審理中證稱：「（問：被告黃志騏當時
    如何擋住證人孫麗仙？）就是站在證人孫麗仙的前面，嘴巴
    有說話，我沒有聽清楚，因為距離蠻遠的，被告黃志騏的手
    、腳有無動作，我沒有印象」，「（問：當時被告黃志騏的
    手有無舉起？）沒有印象」等語（詳本院卷第52頁），並未
    證述被告黃志騏持手機站在告訴人孫麗仙前面，將手機揮舞
    一下，並稱「大家都不要載」之語等情形，與告訴人孫麗仙
    所證述內容未盡相符，則被告黃志騏是否有如告訴人孫麗仙
    所述之事實，亦乏佐證。
  3.再被告黃志騏係宜蘭縣雪隧計程車共乘互助協會理事長，有
    宜蘭縣政府宜蘭縣人民團體職員當選證明書在卷可稽（詳本
    院卷第30頁）。又依被告黃志騏所提出宜蘭縣政府96年4月1
    7日府建交字第0960048316號函文記載：臺北與宜蘭間計程
    車共乘收費標準，共乘每人為300元（詳本院卷第31頁）。
    而告訴人孫麗仙確以100元之價格招攬乘客之事實，亦據孫
    麗仙於審理中陳明（詳本院卷第44頁）。則被告黃志騏辯稱
    ：「我到該處便看到告訴人孫麗仙在喊價100元，我前去勸
    導她不要這樣，這樣亂喊價錢，其他人無法跑車其係因告訴
    人孫麗仙以100元之價格，招攬宜蘭至臺北之客人，…，雪
    山隧道共乘，是宜蘭縣政府給我們的方案，有既定的價錢」
    等語（詳本院卷第25頁），應係被告黃志騏認為告訴人孫麗
    仙招攬乘客之價格，將使其他共乘計程車司機無法生存，而
    向告訴人孫麗仙勸說，則被告黃志騏上開行為，僅係對告訴
    人孫麗仙之招攬乘客之價格為勸說，難認有妨害孫麗仙自由
    招攬乘客之行為。況依上所述，被告黃志騏並未以何強暴或
    脅迫之方法為之，故亦難認有何強制罪之犯行。
 4.至被告黃志騏、禹治成、林中庸於警詢及偵查中之供述，均
   未陳述被告黃志騏有強制罪之犯行。另監視器翻拍照片36張
   及現場及告訴人王笙安受傷照片4張，則係前揭被告3人共同
   傷害告訴人王笙安之證據，亦無法為被告黃志騏有強制罪犯
   行之佐證。
 (五)基上所述，公訴人所提出之證據並無法證明被告黃志騏有何
   刑法第304條第1項強制罪之犯行。此外，復查無其他積極證
   據，足資認定被告黃志騏確有公訴人所指之上開強制罪犯行
   ，揆諸上揭規定及說明，自就此部分，應為被告黃志騏無罪
   判決之諭知。
據上論斷，應依刑事訴訟法第299條第1項前段、第301條第1項，
刑法第28條、第277條第1項、第51條第6款、第47條第1項，刑法
施行法第1條之1第1項、第2項前段，判決如主文。
本案經檢察官王清白到庭執行職務。
中    華    民    國   100    年    4     月    7     日
                     刑事第二庭  法  官  張育彰
以上正本證明與原本無異
如不服本判決應於收受本判決後10日內向本院提出上訴書狀，並
應敘述具體理由。若未敘述理由者，應於上訴期間屆滿後20日內
向本院補提理由書狀(均須按他造當事人之人數附繕本)。
                                 書記官  陳靜宜
中    華    民    國   100    年    4     月    7     日
附錄本案論罪科刑法條全文
中華民國刑法第277條第1項
傷害人之身體或健康者，處3年以下有期徒刑、拘役或1千元以下
罰金。